# 【求助陈版】重组涉及的同一控制下和非同一控制下判断

提问人：wx_5dd4c145205c 时间：2019-12-27 08:05:11
想咨询，在已有重组协议的基础下，完成的内部资产重组是否属于 “同一控制下的企业合并”。
背景：
若 A 公司拟将自己下属资产重组后的一块资产进行出让或者进行债转股，在重组过程中，公司将自己的 B 公司作为打包资产的主体，将其他要打包出售的资产和股权通过增资等形式装入到了全资子公司 B 公司下面。在重组过程前，A公司已与第三方签订了重组协议，并且约定了若满足一定条件的情况下，将重组后的 B 公司的60% 的股权出让给第三方。
根据《企业会计准则第 20 号文件》规定：参与合并的企业在合并前后均受同一方或相同的多方最终控制且该控制并非暂时性的，为同一控制下的企业合并。
考虑一：B 公司装入原 A 公司的股权和资产的过程不属于同一控制下的企业合并。由于公司在内部重组时已能基本预计 B 公司将会在短期内（ 12 个月内）最终脱离 A 公司的控制，因此符合 CAS 20 规定的最终控制仅是“暂时的”。并且在期后确实已经看到了控制权的转移。因此应当从一开始就视同 B 公司对 A 公司原有股权和资产的收购（装入），按照 “非同一控制下企业合并”处理，从 A公司对 B公司资产或股权收购日，按照可辨认资产和负债的公允价值调整入账。
考虑二：B 公司装入原 A 公司的股权和资产的过程属于同一控制下的企业合并。由于公司在内部重组时虽然已有重组协议，但是依然存在不确定性。
因此应当认为在 A公司正式将重组后的 B公司及其装入资产对第三方出让时，才属于 “非同一控制下”条件完成。因此在 A 公司内部重组打包 B公司时，B 公司对于原 A 公司的股权和资产的装入属于同一控制下的企业合并，按照账面价值入账；另外在对第三方出售时，“非同一控制下” 条件达成，再这个时点再重新对可辨认资产和负债的公允价值调整入账。
想请教陈版应当参照哪个考虑是正确的。非常感谢！

回答人：chenyiwei
区分两类企业合并的最主要考虑因素是：该项合并是否为合并日的最终控制方单方面主导下进行的。
如果是 “在重组过程前，A公司已与第三方签订了重组协议，并且约定了若满足一定条件的情况下，将重组后的 B 公司的60% 的股权出让给第三方”，并且该 “一定条件” 满足的可能性较大，原股东 A 不能单方面主导或决定其是否满足，则应视为新老股东（交易双方）共同主导下完成的行为，B 是C 收购这些打包资产的载体，此时应认定为非同一控制下合并。反之，如果是重组完成在先，与 C达成出售协议在后，两者互相独立，则 B 取得这些打包资产应属于同一控制下合并。